臺灣高等法院刑事判決　　　　　　　 95年度交上易字第355號
　　上　訴　人
　　即　被　告　乙○○
上列上訴人因過失傷害案件，不服臺灣板橋地方法院95年度交易
字第327號，中華民國95年10月25日第一審判決（起訴案號： 臺
灣板橋地方法院檢察署94年度偵續字第393號 聲請簡易判決處刑
，經原審認不宜簡易處刑，改依通常程序處理），提起上訴，本
院判決如下：
    主  文
上訴駁回。
乙○○緩刑貳年。
    事  實
一、乙○○於民國94年5月3日（聲請簡易判決處刑書誤載為5月3
    0日）7時50分許，駕駛車牌號碼7836- GK號自小客車沿臺北
    縣三峽鎮○○路往龍泉墓園方向行駛，行經同縣鎮○○路75
    號前，原應注意汽車交會時，會車相互之間隔不得少於半公
    尺，而依當時之情形並無不能注意之情事，竟疏未注意，與
    甲○○騎乘車牌號碼LD9-317號 重機車之對向來車於會車時
    未保持間隔至少半公尺，致乙○○所駕駛之上開自小客車之
    左側車門擦撞甲○○之左小腿，甲○○因而人車往右倒地，
    造成甲○○受有左側小腿皮膚壞死缺損之傷害。
二、案經甲○○訴由臺北縣政府警察局三峽分局報請臺灣板橋地
    方法院檢察署檢察官聲請簡易判決處刑。
    理  由
一、訊據被告乙○○就於上開時、地駕駛上開自小客車，與告訴
    人甲○○所騎乘之上開重機車會車，而告訴人在該地點因機
    車倒地致告訴人左小腿受傷之事實並不爭執，惟矢口否認有
    何過失傷害犯行，辯稱係告訴人先急速轉彎過來，看到伊的
    車子嚇了一跳，自己跌倒的，伊的車子並沒有撞到告訴人的
    機車云云。惟查：
  (一)上揭事實，業據證人即告訴人甲○○於原審審理時結證明確
    ，其證稱「（檢察官問：請詳述當天是如何發生車禍的？擦
    撞的位置？受傷的部分？）我是騎機車，我從建安路往橫溪
    方向行駛，被告是我的對向車道，被告從我的左邊過來，我
    有看到被告的車子過來，我就停下來，被告的車子開過來撞
    到我的左小腿，我的機車往右傾，我的機車往右倒。我的左
    小腿的左側方跟後方被夾到」、「（檢察官問：你當時機車
    是停下來的？）是的」、「（檢察官問：你的腳是否是伸在
    外面撐住機車？）是的」、「（檢察官問：你的機車左側方
    有無受損？）因為我的腳伸在外面，所以被告是撞到我的腳
    ，並沒有擦撞到我的機車」、「（檢察官問：你機車被擦撞
    的位置是那裡《提示偵卷第13、14頁》？）13頁上圖的地方
    」、「（檢察官問：14頁下圖標示你的位置就是你與被告擦
    撞的位置？）是的」、「（檢察官問：你當時有無騎車？）
    沒有，我是停下來的」、「（檢察官問：對方是哪裡擦撞到
    你？）駕駛座車門接近後門的地方」、「（審判長問：當時
    是右彎之後才看到被告的車子《提示偵卷14頁下圖》？）我
    是右彎之前就看到被告的車子，我就慢慢煞車停下來讓被告
    的車子過，被告過來就撞到我」、「（審判長問：為何不慢
    慢從旁邊騎過去，而要停下來？）因為被告的車子速度很快
    ，我想說停下來讓他過」、「（審判長問：你當時雙腳是否
    放在腳踏板上？）我兩隻腳都放在地上」、「（審判長問：
    你是腳與被告的車子碰撞還是機車與被告的車子碰撞？）是
    我的腳與被告的車子發生碰撞，是與被告的左側車門」等語
    （參見原審95年10月4日審判筆錄）， 而被告於原審審判庭
    訊時亦自承「（審判長問：對於證人左腳小腿受傷有無意見
    ？）沒有意見，我有帶證人到三家醫院」、「（檢察官問：
    你是車子過去才看到告訴人倒地，還是還沒有過去就看到告
    訴人倒地？）當時發生太突然，他看到我的時候就緊急煞車
    告訴人的車子就倒地，而且當時我的車子還在行進中，也還
    沒有左轉，我只聽到告訴人的尖叫，告訴人是跌倒在我的後
    方，我才回頭去看他」、「（檢察官問：有可能是擦身而過
    的時候倒的？）有可能，但我無法判斷」等語（參見同上審
    判筆錄），而告訴人確受有左側小腿皮膚壞死缺損之傷害，
    有長庚紀念醫院診斷證明書1紙在卷可稽， 是告訴人指證其
    左小腿遭被告所駕駛之自小客車左側車門擦撞而受傷一節，
    應堪採信。此外，並有現場照片、上開重機車照片共11一幀
    及現場路況勘查草圖附卷為憑，是上揭事實，堪以認定。被
    告否認伊有過失云云，尚無理由。
  (二)按汽車交會時，會車相互之間隔不得少於半公尺，道路交通
    安全規則第100條第五款定有明文， 被告乙○○既考領有合
    格駕駛執照，對於上開規定應自知甚明，其行經上開路段會
    車時，應注意會車相互之間隔不得少於半公尺，且依當時之
    情形並無不能注意之情事，竟疏未注意保持安全會車間隔，
    致所駕駛之上開自小客車左側車門擦撞騎乘上開重機車與之
    會車之告訴人之左小腿，以致肇事，自有過失。又告訴人甲
    ○○確因本件車禍而受有如事實欄所載之傷害，有長庚紀念
    醫院診斷證明書一紙在卷為憑，被告之過失行為與告訴人之
    傷害間具有相當因果關係，是本件事證明確，被告犯行堪以
    認定。
二、法律之適用比較：按被告行為後，刑法於95年7月1日修正施
    行，修正後刑法第2條第1項之規定：「行為後法律有變更者
    ，適用行為時之法律。但行為後之法律有利於行為人者，適
    用最有利於行為人之法律。」。經查，修正前刑法第33條第
    5款規定：「主刑之種類如左：五罰金：一元以上。」 現行
    刑法第33條第5款修正為：「主刑之種類如下：五罰金： 新
    臺幣一千元以上，以百元計算之。」則現行刑法關於罰金刑
    之最低數額部分，已較修正前之刑法規定提高。是綜合比較
    修正前、後關於刑法第284條第1項之法定刑規定，以修正前
    之刑法規定較有利於被告。又修正前（行為時）刑法第41條
    第1項前段規定易科罰金，得以1元以上3元以下折算壹日 ，
    又依被告行為時之易科罰金折算標準，修正前罰金罰鍰提高
    標準條例第2條前段（現已刪除）規定， 就其原定數額提高
    為100倍折算1日，則本件行為時之易科罰金折算標準，至多
    以銀元300元折算1日，經折算為新臺幣後， 應以新臺幣900
    元折算為1日。惟修正後刑法第41條第1項前段則規定易科罰
    金，得以新臺幣一千元、二千元、三千元折算壹日，以舊法
    有利被告。
三、查被告因過失肇事致告訴人受有傷害，核其所為，係犯刑法
    第284條第1項前段之過失傷害罪。
四、按現行刑法第2條第1項明文規定：「行為後法律有變更者，
    適用行為時之法律。但行為後之法律有利於行為人者，適用
    最有利於行為人之法律。」惟此「法律變更」與法律修正之
    概念有別；所謂法律變更應係指因法律修正而「刑罰」有實
    質之更異而言（如修正後新舊法法定本刑輕重變更或犯罪構
    成要件寬嚴不同），始有依上開規定為準據法而比較適用新
    法或舊法之問題。如新舊法處罰之輕重仍然相同（例如僅形
    式上修正法律用語或條次移列），並無有利或不利之情形，
    即無適用上開規定為比較之餘地，自應依一般法律適用之原
    則，適用現行、有效之裁判時法論處。此最高法院95年台上
    字第6159號判決可憑，且原審如逕行適用行為時法，因結果
    並無不同，對判決並不生影響，上訴審亦毋庸撤撤改判，此
    也有最高法院95年第21次刑事庭會議決議可按。原審因認被
    告罪證明確，引用刑法第2條第1項前段、第284條第1項前段
    、修正前刑法第41條第1項前段， 罰金罰鍰提高標準條例第
    1條前段、 95年7月1日修正施行前罰金罰鍰提高標準條例第
    2條之規定。並審酌被告本件過失之程度、 對告訴人所生之
    危害、犯罪後之態度及尚未與告訴人達成民事賠償和解等一
    切情狀，量處有期徒刑貳月，並諭知易科罰金之折算標準。
    核其認事用法，尚無不合，量刑亦稱妥適，上訴人即被告上
    訴意旨仍執前詞，否認犯罪，指摘原判決不當，請求撤銷改
    判，洵無理由，上訴應予駁回。末查，被告前未曾受有期徒
    刑以上刑之宣告，有本院被告前案紀錄表1份在卷足參， 上
    訴後業與告訴人達成和解，有和解書附於附民卷內可按，經
    此偵審教訓，當知所警惕，無再犯之虞，本院認其所宣告之
    刑，以暫不執行為當，爰併宣告緩刑2年，以勵自新。
據上論斷，應依刑事訴訟法第368條，刑法第74條第1項第1款，
判決如主文。
本案經檢察官林炳雄到庭執行職務。
中　　華　　民　　國　　96　　年　　4　　 月　　4　　 日
　　　　　　　　　刑事第４庭    審判長法　官  蔡秀雄
　　　　　　　　　　　　　　　　　　  法　官  鄭水銓
　　　　　　　　　　　　　　　　　　  法　官  周煙平
以上正本證明與原本無異。
不得上訴。
                                      書記官  蕭麗珍
中　　華　　民　　國　　96　　年　　4 　　月　　10　　日
附錄：本案論罪科刑法條全文
刑法第284條第1項前段
因過失傷害人者，處6月以下有期徒刑、拘役或5百元以下罰金，
致重傷者，處1年以下有期徒刑、拘役或5百元以下罰金。
從事業務之人，因業務上之過失傷害人者，處 1 年以下有期徒刑
、拘役或1 千元以下罰金，致重傷者，處 3 年以下有期徒刑、
拘役或2千元以下罰金。
